【裁判字號】    99,上易,268
【裁判日期】    990615
【裁判案由】    恐嚇取財
【裁判全文】
臺灣高等法院高雄分院刑事判決         99年度上易字第268號
上  訴  人
即  被  告    乙○○
上列上訴人因被告恐嚇取財案件，不服臺灣高雄地方法院98年度
易字第1532號中華民國99年1 月21日第一審判決（起訴案號：臺
灣高雄地方法院檢察署98年度偵字第28790 ），提起上訴，本院
判決如下：
     主  文
上訴駁回。
    事  實
一、乙○○於民國（以下同）95年9 月間，曾因幫助詐欺取財案
    件，經台灣高雄地方法院以95年度簡字第5559號判決判處有
    期徒刑4 月確定，於96年1 月3 日因易科罰金執行完畢，詎
    仍不知悔改，依其社會生活之通常經驗，可預見將自己申辦
    之行動電話門號交付予他人使用，可供犯罪集團持以恐嚇取
    財使用，致使被害人及警方追查無門，竟仍不違背其本意，
    基於幫助他人恐嚇取財之不確定故意，於98年1 月8 日至同
    年2 月18日間某日，在不詳地點，將上開其於98年1 月8 日
    申辦之遠傳電信股份有限公司門號0000000000號（下稱上開
    門號）之行動電話SIM 卡，交付（起訴書原認係「出售」，
    惟無事證足認係出售）予真實姓名年籍均不詳之成年人及其
    所屬之犯罪集團。嗣該犯罪集團成員取得上開SIM 卡後，即
    意圖為自己不法之所有，於同年2 月18日上午某時，在某處
    ，趁甲○○將所飼養之鴿子載運至高雄縣從事飛行練習之際
    ，架設尼龍網捕捉甲○○所有之賽鴿，再按賽鴿腳環上記載
    之電話號碼，於同日上午11時許，撥打電話予甲○○，向其
    恫稱：你飼養之鴿子在我們手上，須匯款新臺幣（以下同）
    5,010 元至指定之帳戶，才將鴿子放行等語；再於同日下午
    1 時許，將林大翔（所涉之幫助詐欺取財罪業經臺灣臺南地
    方法院以98年度簡字第2187號判決判處有期徒刑4 月確定）
    之台新國際商業銀行永福分行帳號00000000000000號帳戶（
    下稱上開帳戶）資料，透過乙○○之上開門號，以簡訊方式
    傳送予甲○○，致甲○○心生畏怖，遂於同日下午至京城銀
    行關廟分行，匯款5,010 元至林大翔上開帳戶內。嗣林明聲
    報警後，為警循線查獲，始悉上情。
二、案經甲○○訴由臺南縣警察局歸仁分局移送臺灣臺南地方法
    院檢察署呈請臺灣高等法院檢察署核轉臺灣高雄地方法院檢
    察署檢察官偵查起訴。
    理  由
壹、証据能力部分：
    按被告以外之人於審判外之陳述，雖不符前4 條（即刑事訴
    訟法第159 條之1 至之4 ）之規定，經當事人於審判程序同
    意作為證據，法院審酌該言詞陳述或書面陳述作成時之情況
    ，認為適當者，亦得為證據。當事人、代理人或辯護人於法
    院調查證據時，知有第159 條第1 項不得為證據之情形，未
    於言詞辯論終結前聲明異議者，視為有前項之同意，刑事訴
    訟法第159 條之5 定有明文。經查檢察官、上訴人乙○○於
    準備程序，就本判決所引用下列各項屬於審判外陳述之證據
    ，知有第159 條第1 項不得為證據之情形，均未聲明異議，
    審酌該證據作成情況均無不適當之情形，是依上開規定，認
    得作為本案之證據。
貳、實體部分：
一、上訴人乙○○對於擄鴿勒贖集團成員利用其申辦之上開行動
    電話門號，對告訴人甲○○為恐嚇取財之犯行，固不爭執，
    惟矢口否認有何幫助恐嚇取財之犯行，辯稱：我並未出售上
    開門號SIM 卡予他人，係申辦上開門號約1 個月後，在高雄
    市○○路之網咖店遺失的云云。經查：
（一）行動電話門號0000000000號之SIM 卡是上訴人乙○○於98
      年1 月8 日，透過妻子張玉琴代理向遠傳電信申辦之事實
      ，為上訴人乙○○所自承（見偵一卷第22頁），復有上開
      門號之客戶資料卡、申請切結書、委託書、身分證、健保
      卡及張玉琴之身分證正反面影本各1 份等件在卷可稽（見
      偵二卷第7 至10頁）。又告訴人於98年2 月18日上午11時
      許，接獲擄鴿勒贖集團成員來電向其恫稱：你飼養之鴿子
      在我們手上，須匯款5,010 元至指定之帳戶，才將鴿子放
      行等語，該集團成員又於同日下午1 時許，將林大翔之台
      新銀行上開帳戶資料，透過上訴人乙○○申辦之上開手機
      門號，以簡訊方式傳送予告訴人，致告訴人心生畏怖，遂
      於同日下午匯款5,010 元至林大翔之上開帳戶內等情，業
      據證人即告訴人甲○○於警詢、偵訊中證述遭恐嚇及匯款
      之情節明確（見警卷第7 至11頁，偵一卷第18至24頁），
      並有上開帳戶歷史交易明細查詢、京城銀行匯款委託書、
      上開門號通聯調閱查詢單各1 份附卷可憑（見警卷第12至
      19頁）。是此部分之事實已堪認定。準此上訴人乙○○所
      申辦之上開門號，於98年2 月18日遭不詳之擄鴿勒贖集團
      使用於恐嚇取財犯行，應屬無疑。
（二）上訴人乙○○於原審雖辯稱：我於98年1 月8 日申辦上開
      門號，花了1,000 多元，約1 個月後，在高雄市○○路的
      網咖店，連同上開門號之SIM 卡與手機一併遺失，該門號
      係易付卡，我記得遺失時，該門號已無法撥出，但仍可接
      聽，因心想又打不出去，所以未去警局報案遺失，嗣後我
      有打電話至遠傳電信公司請求掛失，客服人員說只能做到
      電話無法撥出，但仍可接聽云云（見原審一卷第15頁背面
      至16頁背面，原審二卷第16至17頁背面）。惟查上訴人乙
      ○○於偵查時供稱：我申請上開門號花費300 元等語（見
      偵一卷第21頁），是上訴人乙○○對於申辦上開門號之費
      用究為1,000 多元或300 元，顯有前後供述不一之瑕疵。
      又上訴人乙○○申辦之上開遠傳電信易付卡門號，自申辦
      後並未儲值過，且於98年1 月8 日至同年2 月28日期間，
      並未有掛失或請求停話之紀錄等情，有上開門號通聯調閱
      查詢單、遠傳電信股份有限公司98年11月24日遠傳（企營
      ）字第09811104597 號函、98年12月28日遠傳（企營）字
      第09811206817 號函附卷可證（見警卷第13至15頁，原審
      一卷第13頁，原審二卷第12頁），足見上訴人乙○○上開
      所辯：於遺失上開門號時，該門號已無法撥出，及遺失後
      我有向遠傳電信公司申請掛失云云，均與事實不符，自不
      足採信。
（三）上訴人乙○○於原審又供稱：我申辦上開門號係為工作聯
      絡使用，後來手機及門號不見後，我就暫時用我太太的門
      號，一直到98年8 月時，才辦理新的門號等語（見原審一
      卷第16頁，原審二卷第16頁背面）。惟倘如上訴人乙○○
      所述，申辦上開門號之目的係為聯絡工作使用，則上訴人
      乙○○於遺失上開門號及手機時，理應積極辦理掛失，並
      重新申辦新門號使用，豈可能於遺失半年後（98年8 月間
      ），始重新申辦門號使用，又若上訴人乙○○於遺失後可
      使用妻子之手機門號對外聯絡，則上訴人何來申辦本件門
      號之必要，是上訴人乙○○上開所辯，均與常情相違，不
      足採信，益徵上訴人乙○○申辦上開門號之目的並非供自
      己使用，上訴人乙○○顯然有意容任取得上開門號SIM 卡
      之人使用上開門號，甚為灼然。再衡諸經驗法則，拾獲行
      動電話SIM 卡之人，多不敢貿然使用該SIM 卡，蓋司法警
      察機關可透過查詢行動電話通聯紀錄方式，輕易查知該門
      號之真正使用人，故持有行動電話SIM 卡之人，實鮮少甘
      冒被查緝之風險而擅自持用，是犯罪集團成員應是在確定
      該電話不會被申請掛失停話及向警察機關報案遺失之情況
      下，始使用上開門號。準此，本件行動電話門號之SIM 卡
      應是由上訴人乙○○交予他人使用無訛。
（四）末按任何人皆可自行前往電信機構申請行動電話之門號，
      並無特別之窒礙，且可預見將自己申請之行動電話SIM 卡
      提供他人使用，可能因此幫助他人從事犯罪行為，致使被
      害人及警方追查無門；又觀諸現今社會上，犯罪者蒐購人
      頭帳戶及行動電話，持以作為恐嚇取財、詐欺取財等犯罪
      所得掩飾之用，時有所聞，且出售行動電話SIM 卡予非親
      非故之人，受讓人可能係為從事恐嚇取財犯罪，已屬人盡
      皆知之事，上訴人乙○○於本案發生時，已年滿28歲，又
      有工作經驗（見原審一卷第16頁），足見上訴人乙○○顯
      然具備相當之智識及社會經驗，衡情應當可預見擄鴿勒贖
      集團收集之行動電話SIM 卡，乃可能被利用為與財產犯罪
      有關之工具，從而，上訴人乙○○將本件門號之行動電話
      SIM 卡交付予他人，顯係有意提供該門號供人使用，且就
      他人將持該門號施行恐嚇取財而使被害人匯款之結果應有
      所認識，亦對此事實之發生並不違反其本意，上訴人乙○
      ○自有幫助恐嚇取財之未必故意至明。
    綜上所述，因上訴人乙○○申辦之遠傳電信易付卡門號，自
    申辦後並未儲值過，且於98年1 月8 日至同年2 月28日期間
    ，並未有掛失或請求停話之紀錄，又衡諸經驗法則，拾獲行
    動電話SIM 卡之人，多不敢貿然使用該SIM 卡，蓋司法警察
    機關可透過查詢行動電話通聯紀錄方式，輕易查知該門號之
    真正使用人，故持有行動電話SIM 卡之人，實鮮少甘冒被查
    緝之風險而擅自持用，是犯罪集團成員應是在確定該電話不
    會被申請掛失停話及向警察機關報案遺失之情況下，始敢使
    用上開門號，準此，本件行動電話門號之SIM 卡應是由上訴
    人乙○○交予他人使用無訛，事証明確，上訴人乙○○所辯
    係屬事後卸責之詞，不足採信，上訴人乙○○幫助恐嚇取財
    犯行已堪以認定。
二、按刑法上之幫助犯，係對於犯罪與正犯有共同之認識，而以
    幫助之意思，對於正犯資以助力，而未參與實施犯罪之行為
    者而言，最高法院著有75年度台上字第1509號、84年度台上
    字第5998號及88年度台上字第1270號判決意旨可供參照。是
    以，如未參與實施犯罪構成要件之行為，且係出於幫助之意
    思提供助力，即屬幫助犯，而非共同正犯。本件上訴人乙○
    ○提供行動電話SIM 卡予不詳之擄鴿勒贖集團使用，使該集
    團成員得基於恐嚇取財之犯意而向告訴人勒索財物，遂行其
    恐嚇取財之犯行，是上訴人乙○○所為，係對於擄鴿勒贖集
    團成員遂行恐嚇取財犯行，資以助力，揆諸上開判決意旨，
    自應成立幫助恐嚇取財罪。核上訴人乙○○所為，係犯刑法
    第30條第1 項、刑法第346 條第1 項之幫助恐嚇取財罪。又
    上訴人乙○○是幫助犯，應依刑法第30條第2 項規定，按正
    犯之刑減輕之。又上訴人乙○○於95年9 月間，曾因幫助詐
    欺取財案件，經台灣高雄地方法院以95年度簡字第5559號判
    決判處有期徒刑4 月確定，於96年1 月3 日因易科罰金執行
    完畢之事實，有臺灣高等法院被告前案紀錄表在卷足憑，其
    前受有期徒刑執行完畢後，5 年內故意再犯本件法定刑為有
    期徒刑以上之罪，應論以累犯並加重其刑，並依法先加後減
    之。
三、原審適用刑法第30條、第346 條第1 項、第47條第1 項、第
    41條第1 項前段，刑法施行法第1 條之1 規定，並審酌上訴
    人乙○○前有幫助詐欺取財前科，而本件犯罪是提供上開行
    動電話門號予他人恐嚇取財犯罪使用，增加犯罪偵查之困難
    性，會助長犯罪，犯後猶否認犯行，告訴人所受之損害為5,
    010 元，及其動機、目的、手段、所造成之危害等一切情狀
    ，量處有期徒刑4 月，並諭知如易科罰金以新台幣1 千元折
    算1 日，並說明上訴人乙○○所提供之上開門號SIM 卡，雖
    係供擄鴿勒贖集團犯罪所用之物，然既已交付予真實姓名、
    年籍均不詳之犯罪集團成員，顯已移轉其所有權予該人，且
    上開SIM 卡並未扣案，亦非違禁物，又無證據足資證明係屬
    應沒收之物，再者因幫助犯不適用責任共同之原則，對正犯
    所有供犯罪所用或因犯罪所得之物，毋庸併為沒收之宣告（
    見最高法院88年度台上字第6234號判決參照），其不另為沒
    收宣告之理由。經核原判決認事用法並無不合，量刑亦屬適
    當，上訴人乙○○上訴否認犯罪，為無理由，應予駁回。
四、上訴人乙○○經合法傳喚無正當理由於審判期日不到庭，依
    法不待其陳述而逕行判決。
據上論結，應依刑事訴訟法第368條、第371條，判決如主文。
本案經檢察官林應華到庭執行職務。
中    華    民    國    99    年    6     月    15    日
                  刑事第八庭    審判長法  官  洪兆隆
                                      法  官  郭玫利
                                      法  官  張盛喜
以上正本證明與原本無異。
不得上訴。
中    華    民    國    99    年    6     月    15    日
                                      書記官  黃一秋
附錄本判決論罪科刑法條
中華民國刑法第346條第1項：
意圖為自己或第三人不法之所有，以恐嚇使人將本人或第三人之
物交付者，處6 月以上5 年以下有期徒刑，得併科1 千元以下罰
金。

司法院資訊處製作；財團法人民間司法改革基金會備份。
